臺灣臺中地方法院刑事判決
111年度訴緝字第100號
公  訴  人  臺灣臺中地方檢察署檢察官
被      告  江若豪



選任辯護人  黃盈舜律師
上列被告因詐欺案件，經檢察官提起公訴（107年度偵字第16643
號、第26431號），被告於本院準備程序進行中就被訴事實為有
罪之陳述，經本院合議庭裁定由受命法官獨任進行簡式審判程序
，判決如下：
    主    文
江若豪共同犯刑法第參佰參拾玖條之肆第壹項第貳款之加重詐欺
取財罪，處有期徒刑壹年參月；未扣案之犯罪所得新臺幣壹仟捌
佰元沒收，於全部或一部不能沒收或不宜執行沒收時，追徵其價
額。
    犯罪事實
一、江若豪、陳昌其（陳其昌部分業經本院以107年度訴字第310
    9號判決判處有期徒刑1年2月，上訴後，復由臺灣高等法院
    臺中分院以108年度上訴字第1817號判決駁回上訴確定）及
    其他不詳人士，於民國（下同）106年12月間某日起，加入
    詐欺集團，由江若豪及陳昌其為1組擔任車手取款工作，該
    詐欺集團不詳成員即交付行動電話、金融機構人頭帳戶之金
    融卡予江若豪，再由江若豪將金融機構之金融卡交付陳昌其
    ，作為車手成員間相互聯繫工具及提取詐騙款項之用，江若
    豪、陳昌其取得詐騙款項後，會將詐欺款項交回予不詳之該
    詐欺集團成員，以此等製造金流斷點方式，掩飾隱匿該詐騙
    所得之本質及去向，該詐騙集團再依其等分別親自至自動提
    款機前所提領款項金額之百分之2作為該名提領款項車手之
    報酬，江若豪、陳昌其即共同參與該具有持續性及牟利性之
    有結構性詐欺犯罪組織而藉此牟利，江若豪、陳昌其自加入
    該詐欺犯罪組織後，即與真實姓名不詳之詐欺集團成員，共
    同意圖為自己不法之所有，並基於3人以上共同詐欺取財及
    掩飾隱匿詐欺所得去向之洗錢之犯意聯絡及參與犯罪組織之
    犯意（江若豪所涉違反組織犯罪防制條例罪部分，由臺灣新
    竹地方檢察署檢察官偵辦中），嗣由實施詐欺之人於107年1
    月19日，撥打電話予溫存煜，向其佯稱：其購物交易因為個
    資遭到洩漏，須前往提款機操作始可解決云云，使溫存煜信
    以為真，因而陷於錯誤，遂依指示於同日晚上10時23分將新
    臺幣（下同）2萬9985元匯款至陳世新申辦之臺灣中小企業
    股份有限公司帳號00000000000000號之人頭帳戶內（下稱中
    小企銀帳戶）；另於同日晚上10時27分許將2萬9985元、同
    日晚上10時39分許將2萬9972元、同日晚上11時4分許將2萬9
    970元先後匯款至蔡敏煌申辦之中華郵政股份有限公司帳號0
    0000000000000000號之人頭帳戶內（下稱郵局帳戶）；再由
    江若豪及陳昌其依詐騙集團成員指示一同至臺中市○○區○○路
    0段00號之全家便利商潭子東寶門市，由江若豪持上開中小
    企銀帳戶之金融卡於同日晚上10時26分許、10時27分許分別
    提領2萬元、1萬元；次由陳昌其則持上開郵局帳戶之金融卡
    於同日晚上10時28分許分別提領2萬元、1萬元；其後陳昌其
    及江若豪復一同至臺中市○○區○○路○段000號中國信託自動櫃
    員機，由江若豪持上開郵局帳戶之金融卡（公訴意旨誤載為
    中小企銀帳戶之金融卡）於同日晚上11時12分許、11時13分
    許、11時14分許，分別提領2萬元、2萬元、1萬9000元；其
    後，江若豪又將其所提領之款項以及陳昌其所提領之款項全
    部交付予詐騙集團成員，掩飾隱匿詐欺犯罪所得之去向，江
    若豪則可獲得其提領款項之百分之2即1800元之報酬。
二、案經臺中市政府警察局大甲分局、豐原分局報告臺灣臺中地
    方檢察署檢察官偵查起訴。
　　理    由
一、上開犯罪事實，業據被告江若豪於警、偵訊及本院準備程序
    及審理時坦承不諱（見警卷第12～16頁，偵字卷第22頁反面～
    24頁反面、第99～100頁，本院訴緝字卷第157、168頁），核
    與證人即同案被告陳昌其於警詢、偵查及本院審理時（見警
    卷第22～25頁，偵字卷第17頁反面～第20頁、第135～136頁，
    本院訴字卷第50～51、60、106、114頁）以及證人即被害人
    溫存煜於警詢時（見警卷第34～35頁）證述之情節均相符合
    ，並有員警職務報告、陳世新於中小企銀開設之上開帳戶交
    易明細表、被害人帳戶明細及車手提領時間一覽表、被害人
    匯款清單、被害人溫存煜提出之國泰世華銀行客戶交易明細
    表及土地銀行自動櫃員機存戶交易明細表、詐欺車手提領案
    件一覽表、蔡敏煌於郵局開設之上開帳戶交易明細表、路口
    及便利商店監視器錄影翻拍照片、車輛詳細資料報表、員警
    職務報告、車行軌跡分析研判報告及車行記錄表、臺灣中小
    企業銀行國內作業中心108年5月7日108忠法查密字第37865
    號書函及上開中小企銀帳戶交易明細表、中華郵政股份有限
    公司108年5月7日儲字第1080104133號函等在卷可稽（見警
    卷第8、70頁，偵字卷第25、30、55～57、59、60、61～70、7
    3、94、111頁，他字卷第40～42頁，本院訴字卷第95～97、10
    1頁）。其次，被告江若豪與同案被告陳昌其復一同至臺中
    市○○區○○路○段000號中國信託自動櫃員機，由被告江若豪持
    上開郵局帳戶之金融卡於同日晚上11時12分許、11時13分許
    、11時14分許，分別提領2萬元、2萬元、1萬9000元，並非
    如公訴意旨所載持中小企銀帳戶金融卡提領該等款項等情，
    此由上開郵局帳戶資金往來明細可稽（見偵字卷第60頁），
    並核之前述中小企銀帳戶資金往來明細並未見有公訴意旨所
    載由被告江若豪所提領此3筆款項之紀錄（見本院訴字卷第9
    7頁），況據被害人匯入上述中小企銀帳戶內之款項僅有一
    筆2萬9985元，而被害人該筆匯款係由被告江若豪及同案被
    告陳昌其依詐騙集團成員指示一同至臺中市○○區○○路0段00
    號之全家便利商潭子東寶門市，由被告江若豪持上開中小企
    銀帳戶之金融卡於同日晚上10時26分許、10時27分許分別提
    領2萬元、1萬元，是以該款顯已提領完畢等節，亦得核諸卷
    附前揭中小企銀帳戶資金往來明細可據；因此，益徵被告江
    若豪與同案被告陳昌其不可能再至臺中市○○區○○路○段000號
    中國信託自動櫃員機，由被告江若豪持上開中小企銀帳戶之
    金融卡於同日晚上11時12分許、11時13分許、11時14分許，
    分別又提領出2萬元、2萬元、1萬9000元等3筆款項，而見公
    訴意旨以被告江若豪曾持中小企銀帳戶金融卡又提領此3筆
    款項云云，既與前揭事證俱不相符，顯有誤認，併予敘明。
    從而，本案事證明確，被告江若豪犯行堪予認定。
二、論罪科刑：
  ㈠本案除有被告江若豪及同案被告陳昌其外，至少又有詐騙集
    團交付前揭帳戶金融卡之人、指派收取車手所領得款項之人
    ，以及對於被害人施行詐財犯行之人等共同為之，自得認係
    3人以上共同犯本案上開詐欺取財犯行。次按洗錢防制法第2
    條第2款之掩飾、隱匿行為，目的在遮掩、粉飾、隱藏、切
    斷特定犯罪所得與特定犯罪間之關聯性，須與欲掩飾、隱匿
    之特定犯罪所得間具有物理上接觸關係（事實接觸關係）。
    而提供金融帳戶提款卡及密碼供他人使用（即俗稱之人頭帳
    戶），嗣後被害人雖匯入款項，然此時之金流仍屬透明易查
    ，尚未達到掩飾或隱匿特定犯罪所得之來源、去向及所在之
    金流斷點，惟若該款項遭提領後，即產生掩飾、隱匿之結果
    ，即屬洗錢既遂行為（最高法院110年度台上字第5900號判
    決意旨參照）；至被告江若豪於本案行為後，洗錢防制法雖
    於107年11月7日修正，於同年月10日施行，然此次乃修正該
    法第5、6、9～11、17、22、23條等規定，均與被告之本案犯
    行無涉，自無刑法第2條比較新、舊法之適用，應逕行適用
    裁判時法。而被告江若豪加入前揭之詐欺犯罪集團，擔任提
    領上開詐欺集團詐騙所得款項之車手工作，被害人溫存煜遭
    詐騙而匯款至前揭人頭帳戶後，由被告提領該款項時，其所
    為已切斷資金與當初犯罪行為之關聯性，隱匿犯罪行為或該
    資金不法來源、去向，使偵查機關無法藉由資金之流向追查
    犯罪，是被告並涉洗錢防制法第14條第1項規定之一般洗錢
    犯行。
  ㈡核被告江若豪所為，係犯刑法第339條之4第1項第2款之加重
    詐欺取財罪及洗錢防制法第14條第1項之一般洗錢等罪。其
    次，被告江若豪、同案被告陳昌其、詐騙集團交付金融卡之
    人、向車手收取款項之人，以及對被害人施行詐財犯行之人
    ，就上開等犯行，均有犯意聯絡及行為分擔，為共同正犯。
    被告江若豪與同案被告陳昌其就同一被害人溫存煜遭同一詐
    騙匯款，進行分次提款及隱匿犯罪贓款資金流向等行為，均
    係於密接時間，侵害同一被害人之財產法益，其分次提款及
    隱匿資金等行為之各別獨立性皆極為薄弱，依一般社會健全
    觀念，在時間差距上難以強行分開，刑法評價上，應以視為
    數個舉動之接續施行，而為包括之一行為予以評價，為接續
    犯，僅以一共同詐欺取財以及另一共同一般洗錢等犯行論。
    復以被告一擔任車手之提領款行為同時觸犯刑法第339條之4
    第1項第2款之加重詐欺取財罪及洗錢防制法第14條第1項之
    一般洗錢罪，應依刑法第55條規定，從一重之刑法第339條
    之4第1項第2款之加重詐欺取財罪處斷。至公訴意旨就被告
    參與之提領款項及將其所領得款項與同案被告陳昌其交予之
    款項併轉交予詐欺集團上手成員之行為，構成洗錢犯罪，起
    訴書雖未論及，然被告此部分犯行與已經起訴之加重詐欺取
    財罪間，有如前述之想像競合裁判上一罪關係，為起訴效力
    所及，且經本院於準備程序中告知甚明（見本院訴 緝字卷
    第156頁），則本院自得併予審酌。　
  ㈢洗錢防制法第16條第2項規定：「犯前2條之罪（即洗錢防制
    法第14條之一般洗錢罪、同條例第15條之特殊洗錢罪），在
    偵查或審判中自白者，減輕其刑。」因被告江若豪於本院準
    備程序及審理程序中均就本案所犯之一般洗錢罪之犯行均自
    白（見本院訴緝字卷第157、168頁），爰就被告所犯一般洗
    錢罪部分，依洗錢防制法第16條第2項規定，減輕其刑。又
    被告所犯加重詐欺取財罪及一般洗錢罪，雖係想像競合犯，
    而從一重之三人以上共同犯詐欺取財罪處斷，然揆諸前開判
    決意旨，本院仍應將前開一般洗錢罪所涉前揭洗錢防制法所
    定之減輕其刑規定加以評價，且於量刑併予審酌。
　㈣再者起訴書犯罪事實欄倒數第7行至第4行所載：「江若豪及
    陳昌其復一同至臺中市○○區○○路○段000號中國信託自動提款
    機，由江若豪持上開中小企銀帳戶之金融卡於107年1月19日
    晚上11時10分，分別提領2萬元、7000元」等2筆款項云云。
    然據卷附員警職務報告、被害人匯款清單（見偵字卷第94、
    30頁），並核對被害人至自動櫃員機之所有匯款交易明細表
    （見偵字卷第54～58頁）；被害人匯款至前揭中小企銀帳戶
    之款項確實僅有一筆2萬9985元，而被害人該筆匯款已由被
    告江若豪及同案被告陳昌其依詐騙集團成員指示一同至臺中
    市○○區○○路0段00號之全家便利商潭子東寶門市，由江若豪
    持上開中小企銀帳戶之金融卡於同日晚上10時26分許、10時
    27分許分別提領2萬元、1萬元，顯見該款業已提領完畢等情
    ，已詳敘於前；至於被害人匯款至郵局之款項合計有8萬997
    2元，除由被告江若豪及同案被告陳昌其同至臺中市○○區○○
    路0段00號之全家便利商潭子東寶門市，由同案被告陳昌其
    則持上開郵局帳戶金融卡於同日晚上10時28分許分別提領2
    萬元、1萬元；嗣再由被告江若豪及同案被告陳昌其同至臺
    中市○○區○○路○段000號中國信託自動櫃員機，由被告江若豪
    持上開郵局帳戶之金融卡（公訴意旨誤載為中小企銀帳戶之
    金融卡）於同日晚上11時12分許、11時13分許、11時14分許
    ，分別提領2萬元、2萬元、1萬9000元，而亦全部提領完畢
    等情，亦據郵局帳戶之資金明細在卷可證（見偵字卷第60頁
    ）；可知被告江若豪非但不可能再於同日晚上11時10分，自
    中小企銀帳戶領出2萬元、7000元2筆款項，並且亦無可能自
    郵局帳戶內領出該2筆款項均足堪認定屬實。而經勾稽前揭
    各項事證後，公訴意旨確有誤載此部分之犯罪事實，而該部
    分之犯罪事實既與前揭論罪科刑部分之犯罪事實係屬接續犯
    ，亦如前述，且經蒞庭檢察官當庭聲請縮減該部分誤載之犯
    罪事實（見本院訴字卷第107頁），則屬起訴之犯罪事實之
    縮減，本院自無庸再加審酌。
  ㈤爰審酌被告江若豪正值青壯之年，原應依循正當途徑獲取經
    濟收入，竟為貪圖不法利益，在詐騙集團從事詐欺車手之提
    款行為，幫助施行詐騙之人遂行詐財目的，同時使該施詐者
    得以隱匿其真實身份，減少遭查獲之風險，愈使詐財犯行者
    更加肆無忌憚，致詐欺犯罪之愈形猖獗，嚴重破壞社會誠信
    及市場之交易秩序，且被告江若豪所提領之款項多於被告陳
    昌其，是其犯罪所生之危害亦較陳昌其稍重，以及其所犯之
    惡性非輕，惟斟酌被告於犯罪後坦承犯行，尚知悔悟，態度
    良好，與被害人所受損失之程度，以及被告因自白犯罪而就
    一般洗錢犯行適用減輕其刑之規定，兼衡以被告於詐欺集團
    犯罪組織所擔任之角色、犯罪分工，與其犯罪之動機、目的
    、手段，犯罪所得，暨其於本院審理自陳之教育智識程度及
    家庭經濟狀況（見本院訴緝字卷第169頁）等一切情狀，量
    處如主文所示之刑，以示懲儆。　　　　
三、按犯罪所得，屬於犯罪行為人者，沒收之。但有特別規定者
    ，依其規定；前二項之沒收，於全部或一部不能沒收或不宜
    執行沒收時，追徵其價額。刑法第38條之1第1項、第3項分
    別定有明文。查，被告江若豪於107年1月19日晚上10時26分
    許、10時27分許分別提領2萬元、1萬元，以及於同日晚上11
    時12分許、11時13分許、11時14分許，分別提領2萬元、2萬
    元、1萬9000元，合計提領8萬9000元部分分得之報酬，雖以
    被告前揭所提款總額8萬9000元之2％計算為1780元（8萬9000
    元X2％=1780元），然被告實際獲取之報酬為1800元，業據被
    告於本院審理時供承在卷（見本院訴緝字卷第157頁），為
    被告因本案犯行而獲取之犯罪所得，且未扣案，爰依刑法第
    38條之1第1項前段規定，宣告沒收，併依同條第3項規定，
    於全部或一部不能沒收或不宜執行沒收時，追徵其價額。
據上論斷，應依刑事訴訟法第273條之1第1項、第299條第1項前
段，洗錢防制法第14條第1項、第16條第2項，刑法第11條、第28
條、第339條之4第1項第2款、第55條、第38條之1第1項、第3項
，刑法施行法第1條之1第1項，判決如主文。
本案經檢察官張容姍提起公訴，檢察官葉芳如到庭執行職務。
中　　華　　民　　國　　111 　年　　8 　　月　　10　　日
                    刑事第八庭  法  官  高思大
以上正本證明與原本無異。
如不服本判決應於收受送達後20日內向本院提出上訴書狀，並應
敘述具體理由；其未敘述上訴之理由者，應於上訴期間屆滿後20
日內向本院補提理由書（均須按他造當事人之人數附繕本）「切
勿逕送上級法院」。
告訴人或被害人如不服判決，應備理由具狀向檢察官請求上訴，
上訴期間之計算，以檢察官收受判決正本之日起算。
                                書記官  黃聖心
中　　華　　民　　國　　111 　年　　8 　　月　　10　　日
附錄論罪科刑法條：
【洗錢防制法第14條】
有第2條各款所列洗錢行為者，處7年以下有期徒刑，併科新臺幣
5百萬元以下罰金。
前項之未遂犯罰之。
前2項情形，不得科以超過其特定犯罪所定最重本刑之刑。
【中華民國刑法第339條之4】
犯第339條詐欺罪而有下列情形之一者，處1年以上7年以下有期
徒刑，得併科1百萬元以下罰金：
一、冒用政府機關或公務員名義犯之。
二、三人以上共同犯之。
三、以廣播電視、電子通訊、網際網路或其他媒體等傳播工具，
    對公眾散布而犯之。
前項之未遂犯罰之。